臺灣高等法院臺南分院刑事判決
109年度侵上訴字第895號
上  訴  人  
即  被  告  乙○○



選任辯護人  趙平原律師
上列上訴人因妨害性自主案件，不服臺灣臺南地方法院108年度
侵訴字第73號中華民國109年6月11日第一審判決（起訴案號：臺
灣臺南地方檢察署108年度調偵字第1326號），提起上訴，本院
判決如下：
    主  文
原判決撤銷。
乙○○無罪。
    理  由
一、公訴意旨及證據
　㈠公訴意旨略以：被告乙○○與代號0000甲000000女子（民國00
    年00月生，真實姓名年籍詳卷，下稱A女）原係男女朋友，
    乙○○於108年2月14日，在臺南市○○區○○路A女友人住處（地
    址詳卷），因故與A女發生爭吵，嗣於當夜就寢時，A女乃對
    被告冷漠以對，並以背對被告之方式入睡。被告明知雙方當
    時仍未和好，A女並無意與其為親密行為，竟於翌日（15日
    ）凌晨4時許，自背後環抱A女意欲求歡，經A女明確表示拒
    絕後，竟仍基於強制性交之犯意，以腳勾住A女雙腳，並將
    手伸入A女內褲撫摸其下體，進而脫去A女之褲子，期間A女
    兩度出言「不要」並往旁邊閃躲，亦試圖抓住褲子表達抗拒
    ，仍違反A女之意願，將陰莖插入A女陰道，而性交得逞，因
    認被告涉犯刑法第221條第1項之強制性交罪。
　㈡本件公訴人認被告涉犯上述強制性交犯行，無非係以被告供
    述、被害人A 女指述、證人楊鈺安證述及被害人成大醫院受
    理疑似性侵害事件驗傷診斷證明書為據。
二、按犯罪事實應依證據認定之，無證據不得認定犯罪事實；不
    能證明被告犯罪或其行為不罰者，應諭知無罪之判決，刑事
    訴訟法第154 條第2 項、第301 條第1 項分別定有明文。又
    認定犯罪事實，所憑之證據，雖不以直接證據為限，間接證
    據亦包括在內，然無論直接或間接證據，其為訴訟上之證明
    ，須於通常一般之人均不致於有所懷疑，而得確信其為真實
    之程度者，始得據之為有罪之認定，倘其證明尚未達到此一
    程度，而有合理性懷疑之存在時，即無從為有罪之認定。
三、不爭事實、被告辯解及本件爭點
　㈠被告乙○○對其在108年2月14日晚間，在上址與當時女友A女吵
    架，後來要就寢時，其與A女及友人楊鈺安、蔡紘橋等友人
    共4人，同睡在一張床上，A女睡靠牆邊，其睡A女身後，躺
    下後，其環抱A女示好，A女不理，被告生氣捶牆壁，吵醒同
    睡之楊鈺安、蔡紘橋後，被告跑到外面，楊鈺安與A女有去
    客廳，後來二人回房躺下入睡。被告回房後，又自己打自己
    ，蔡紘橋遂起身抓被告的手阻止，被告停手後，蔡紘橋等人
    再躺下。被告於躺下後，環抱A女求愛，A女起初曾以手推開
    被告之手表示拒絕，但後來二人仍發生性交行為。A女當時
    並未呼救，其與被告發生性交行為之過程中，同睡在旁之友
    人楊鈺安、蔡紘橋等人並未起身察看等情，為被告所不爭執
    ，核與A女於本院證述（本院卷123、137甲141頁）及證人楊
    鈺安、蔡紘橋證述情節相符（原審卷124甲125、134頁），
    此部分事實應堪認定。
　㈡惟被告堅決否認有何強制性交犯行，並辯稱：其當時與A女係
    男女朋友，當天雖與A女吵架，被告要與A女發生性行為時A
    女還在生氣，所以有短暫輕微之抗拒動作，但不明顯，不久
    後也配合被告為性交行為，其未違反A女意願。再者，發生
    性交行為之地點，同時有被告、A女及友人楊鈺安、蔡紘橋
    等人，共計4個人睡在同一張床上，彼此間隔甚近，動作過
    大，均會影響他人，但被告與A女發生性交行為過程中，不
    僅未驚動他人；又性交行為過程中，被告與A女曾變換姿勢
    ，如被告係違反A女意願，實難想像此可在不驚動僅睡身旁
    朋友之情形下為之；另依被告與A女事後之LINE對話紀錄，
    可見A女對被告為不利證述係迫於家庭成員壓力，可信度有
    疑。凡此均可見被告與A女發生性交行為，並未違反A女意願
    等語。
　㈢綜合上述不爭事實及被告辯解，本件被告是否涉有公訴人所
    指強制性交犯行，其應審酌者為依檢察官所提出之證據，是
    否足以證明被告與A女發生性交行為係違背A女意願達一般人
    可確信其為真實之程度？
四、本院之判斷
　㈠A女不利被告之證述非無瑕疵可指　　　
　1.A女就被告如何違背其意願乙節，雖於警詢證稱：被告強迫
    我，違反我意願，當時有徒手抗拒，並表示不願意云云（警
    卷10甲11頁）；於偵查中證稱：當天半夜，被告有對我求歡
    ，但是因為當時吵架，我不想理他，我背對著被告，被告就
    從背後抱著我，用腳勾著我的腳，手開始亂摸，之後手就伸
    進內褲摸我下體，並脫掉我的褲子，後來把生殖器插入我的
    下體，我有閃他，並說了2次不要，他當時抱著我，我有用
    力要掙脫並試圖抓住我的褲子，但還是被他脫下來，我很明
    確跟被告說不要，但因為朋友睡在旁邊，我沒有很激烈抗拒
    云云（偵卷17至18頁）；於原審證稱：我與被告發生性行時
    ，褲子是被告脫的，是整個脫掉，衣服沒有被脫掉，我有推
    被告的手，叫他不要用，講了2、3次，我沒有呼救云云（原
    審卷102甲103頁）；於本院審理證稱：有對被告說不要弄我
    ，有推他的手，被告要脫我褲子時，我有拉褲子云云（本院
    卷128、130頁），亦即被告係違反A女意願脫下A女褲子而與
    A女發生性交行為。
　2.惟查，
　⑴A女於本院證稱：108年2月14日晚上，被告與A女在上址發生
    爭吵，在性行為發生前，A女曾對被告說「不要用我」、「
    不要抱我」等言詞及把被告手推開，被告後來手捶牆壁後離
    去，被告再次回來房間入睡時，便由背後抱住A女，一直跟A
    女道歉，嗣後雖然A女內心雖不想要，但未再反抗，亦未再
    向被告釋放拒絕之訊息，被告應未接收到我說不要之意思等
    語（本院卷128甲129、145頁）。可見A女雖於被告與其發生
    性交行為前，曾有對被告說「不要用我」、「不要抱我」及
    將被告手推開等舉措，但之後即未再對被告為拒絕之言詞或
    舉動。以被告當時與A女係男女朋友關係，本即有肌膚之親
    ，雖二人當日發生爭吵，但被告在發生性交行為前，已一再
    向A女道歉，請求原諒，而A女初曾拒絕，但之後對於被告希
    望與其發生性行為之舉措，未再釋放可為被告理解之拒絕訊
    息（如掙扎或再明示拒絕等行為，反而有配合脫去衣物、變
    換性交姿勢等行為，詳後述），則被告在此情形下，確有可
    能認為已得當時女友A女之原諒，進而認為其與A女發生性交
    行為並未違反A女意願。故不能僅以A女上述言詞即對被告為
    不利之認定。
　⑵A女當時身穿一般衣服、內褲及短褲入睡，所穿短褲前方有4
    個扣子，A女當時背對被告等情，為A女證述在卷（本院卷13
    0、143頁）。以A女當時背對被告，且所穿著之短褲前方有4
    個扣子等情形觀之，被告如違背A女意願，其要脫下A女短褲
    及內褲，並非容易，勢必耗費相當大的力氣；且A女若確如
    其偵查中所述，用力掙脫，並用手拉住褲子，則被告與A女
    在用力拉扯之間，不僅動作甚大，且所造成之床墊震動亦應
    甚大，與A女、被告睡於同一雙人床之友人楊鈺安、蔡紘橋
    不可能未察覺此等狀況而仍熟睡。何況，A女嗣後在本院審
    理時證稱：「（問：案發時被告想要與你發生性行為，你是
    否還在為吵架事情生氣？）對」、「（問：才會用短暫的抗
    拒動作來表示你的怨氣？）是吧。」、「（問：但沒多久，
    你還是主動脫褲子與被告發生性行為到結束？）好像是」、
    「（問：你剛才說最後有主動脫褲子，你確實有主動脫褲子
    ？）我忘記了，我真的不知道」、「（問：褲子是否為自己
    脫的？）我真的忘記了」等語（本院卷136、137、145頁）
    ，就其褲子與內褲係遭被告強脫，或者是自己主動脫下等情
    ，所述已有不一。甚至在本院質以「妳既然背對著他，褲子
    又有四個扣子扣住，你們二人身形又差不多的話，被告要如
    何脫妳褲子」時，無法說明而沈默以對（本院卷143頁）。
    因此，A女所述被告不顧其用力掙脫與拉住褲子等情，違背
    其意願，脫下其短褲與內褲而對其性交乙節，是否屬實，並
    非無疑。
　⑶再者，A女就其一開始與被告發生性交行為時，係背對被告，
    被告由背後插入等情，始終證述一致（本院卷144頁)，另其
    於本院審理時證述：被告射精在其肚子上，後面（性行為後
    半段）有翻身等語（本院卷133、144頁），故由A女與被告
    性交行為之過程觀之，被告一開始係由A女背後插入，但之
    後雙方轉換姿勢由以正面插入方式發生性交行為。而同前所
    述，被告若係違反A女意願與其發生性交行為，則被告要將
    側躺之A女身體翻成正面繼續為性交行為，顯然須甚大力量
    始得完成，用力拉扯、翻動之間，不僅動作甚大，可能碰及
    緊睡在旁之楊鈺安、蔡紘橋，且所造成之床墊震動亦應甚大
    ，同睡一床之楊鈺安、蔡紘橋不可能未察覺此等狀況。何況
    ，A女於本院質以是否在性行為當中自動翻身，初證稱：「
    （問：是否你自動翻身的？）我不知道」、「（問：性行為
    後才翻身嗎？還是性行為進行中？）應該吧，我也忘記了」
    （本院卷144頁），所述雖多所迴避、保留。嗣後對此則證
    稱：「（問：性交過程，被告最後是在妳身上？兩人姿勢變
    成正面？）對」、「（問：那你有無配合被告翻身，從正面
    【應為側面】變成正面？）應該是」等語，改稱：其主動翻
    轉身體，改以身體正面與被告發生性交行為。由上述情節觀
    之，A女在性行為過程中，確實主動配合被告變換姿勢，改
    以正面與被告發生性交行為，則被告是否係違背A女意願與
    其發生性交行為，非無疑問。
　3.此外，證人A女於本院證稱：其與被告發生性交行為後，被
    告便睡著，但其又繼續玩電腦，未打手機，亦未請他人幫忙
    報案，後來是當日（2月15日）早上因我與胞姐聊天，姐夫
    聽到這件事，就打了被告，是我姐夫帶我去安南區的派出所
    報案，不是自願要提告，本案後，還曾與被告發生性交行為
    等語（本院卷133甲136頁）。由上述情節觀之，被告與A女
    發生本件性交行為後，被告已先睡著，A女當時在上網，確
    可輕易透過手機、網路報警協助，但A女不僅未報警處理，
    且係姐夫與被告發生衝突，始被動為其姐夫帶往安南區派出
    所報案，且在本件案發後，尚再與被告發生性交行為，A女
    上述舉措，益徵其所為對被告不利之證述，可信性有疑。
　4.綜上所述，A女所為被告違反其意願與之發生性交行為之不
    利證述，非無瑕疵可指，憑信性有疑。
  ㈡以下證據，均不足以佐證被告確有違反A女意願與之發生性交
    行為之犯行
　1.成大醫院受理疑似性侵害事件驗傷診斷證明書，固可佐證得
    被告確與A女發生性交行為，但該驗傷診斷證明書，並無法
    佐證被告與A女發生性交行為係違反A女意願。
　2.證人即A女之母自承不清楚本案經過，係警方通知才知此事
    （警卷28頁），故A女母親之證述，並無法佐證A女不利被告
    之證述為真實。
　3.證人蔡紘橋之證述，其僅證稱：當時在睡覺，突然有人捶牆
    壁，之後被告走出去，回來時，被告自己打自己，我起身阻
    止後，被告就停止，之後，其約隔半小時後睡著，睡前這段
    時間，未聽到什麼話，也沒感覺床晃動等語（原審卷133甲1
    34頁），故證人蔡紘橋並未見被告與A女發生性交行為之過
    程，亦未聽聞A女對被告表示拒絕之言詞或舉動，其證述無
    法佐證A女不利被告證述為真實。
　4.證人楊鈺安固證稱：當天A女與被告吵架，A女不想理被告，
    被告原本跑出去，後來又回來，但一直打自己頭，向A女道
    歉，A女叫被告不要這樣，被告躺下後，有抓A女衣袖，但A
    女不理被告，並叫被告不要用，有聽到A女說不要、不要用
    ，被告不再打自己後，有感覺A女一直往旁邊靠，有說不要
    ，之後，其過了1小時才睡著。這段期間不太知道發生何事
    ，但當時感覺床有晃動，因為大家睡很緊，以為是有人轉身
    ，未睜開眼睛看。另A女說不要、不要用時，其有問怎麼了
    ，被告回答時，感覺聲音好像被堵住等語（偵卷24頁；原審
    卷123至125、130頁）。雖證人楊鈺安證述被告曾出言「不
    要」、「不要用」，其問被告怎麼了時，感覺被告聲音像被
    堵住，然A女就此證述：楊鈺安有起床看一下，我搖頭跟她
    說沒事，當時已經發生完性行為等語（原審卷111頁），故
    證人楊鈺安所為感覺A女聲音被堵住之證述，係發生在被告
    與A女發生性交行為之後，且係A女自己主動不出聲求救，並
    無遭被告強行壓住嘴巴以避免發出聲音之情事。況且，楊鈺
    安所為在其未入睡前，不知該段期間發生何事，及感覺床晃
    動，但以為有人翻身等語，不僅無從佐證A女不利被告之證
    述為真實，反可佐證A女與被告發生性交行為時，並無掙扎
    或明顯之抗拒言詞或舉動，以致同睡一床之友人無從察覺，
    該些證述反可為對被告為有利之認定，故證人楊鈺安之證述
    ，亦無法佐證A女不利被告之證述為真實。
  ㈢綜上所述，公訴人所指被告於上開時、地，違背A 女意願， 
    強行勾住A女雙腳，將手伸入A女內褲撫摸下體，並強行脫去
    脫去A 女外褲與內褲後為性交行為之強制性交犯行，除A 女
    具瑕疵之指訴外，並無其他證據可資補強。揆諸前開說明，
    本件公訴人所指上開被告對A 女強制性交犯行，難認其訴訟
    上證明達一般人可確信其為真實之程度，應諭知無罪之判決
    。至於被告雖請求傳喚證人楊鈺安、蔡紘橋、陳孟凡、郭沛
    儀等人到庭作證，惟如前所述，檢察官就被告強制性交犯行
    之舉證，尚無法證明被告強制性交犯行達一般人可確信其為
    真實之程度，而應對被告為有利之認定。因此，被告請求傳
    喚上述證人到庭作證，以佐證其辯解可採，核無必要，併此
    說明。
五、撤銷改判之理由：
    原審未察，遽為被告有罪之認定，並予科刑，應有未洽。被
    告上訴以前開辯解否認犯罪，並據以指摘原判決不當，為有
    理由，自應由本院將原判決撤銷，另為被告無罪之諭知，以
    免冤抑。
據上論斷，應依刑事訴訟法第369條第1項前段、第364條、第301
條第1項前段，判決如主文。
本案經檢察官黃信勇提起公訴，檢察官鄭益雄到庭執行職務。
中　　華　　民　　國　　109 　年　　11　　月　　30　　日
                  刑事第六庭    審判長法　官 張瑛宗
                                      法　官 李秋瑩
                                      法　官 林坤志
以上正本證明與原本無異。
檢察官如不服本判決應於收受本判決後20日內向本院提出上訴書
，其未敘述上訴理由者並得於提起上訴後20日內向本院補提理由
書。
被告不得上訴。
　　　　　　　　　　　　　　　　　　　書記官  凌昇裕
中　　華　　民　　國　　109 　年　　11　　月　　30　　日